臺灣臺中地方法院刑事判決　　　　　　　　　　　　九十三年度易字第一八號
　　公　訴　人　臺灣臺中地方法院檢察署檢察官
　　被　　　告　甲○○
右列被告因違反電子遊戲場業管理條例案件，經檢察官聲請簡易判決處刑（九十三年
度偵字第五三七二號），本院臺中簡易庭認不宜以簡易判決處刑（九十三年度中簡字
第八四八號），移請本院刑事庭改依通常程序審理，本院判決如左：
    主  文
本件免訴。
    理  由
一、公訴意旨略以：被告甲○○未依電子遊戲場業管理條例規定向主管機關辦理營利
    事業登記，即自民國（下同）九十二年九月間某日起，在臺中市北屯區○○○路
    「透天萬歲」工地旁其所經營之檳榔攤，擺設小瑪莉機檯一台、麻將機檯二台及
    單機機檯一台等電子遊戲機，並僱用不知情之吳佩砡（另為不起訴處分）負責兌
    換代幣給客人，供不特定人把玩，而經營電子遊戲場業。嗣於九十二年九月二十
    四日十三時許，為警於上址循線查獲，並扣得上開電動遊戲機四台，因認被告甲
    ○○涉嫌違反電子遊戲場業管理條例第十五條之規定，應依同條例第二十二條之
    規定論處云云。
二、按案件曾經判決確定者，應諭知免訴之判決，並得不經言詞辯論為之，刑事訴訟
    法第三百零二條第一款、第三百零七條，分別定有明文。次按，訴訟上所謂一事
    不再理之原則，關於實質上一罪或裁判上一罪，亦均有其適用，最高法院六十年
    台非字第七七號著有判例，可資參照。復按，案件曾經判決確定者，應為免訴之
    判決，係以同一案件已經法院為實體上之確定判決，該被告應否受刑事制裁，既
    因前次判決而確定，不能更為其他有罪或無罪之實體上裁判，此項原則，關於實
    質上一罪或裁判上一罪，其一部事實已經判決確定者，對於構成一罪之其他部分
    ，固亦均應適用，但此種事實係因審判不可分之關係，在審理事實之法院就全部
    犯罪事實，依刑事訴訟法第二百六十七條規定，本應予以審判，故其確定判決之
    既判力自應及於全部之犯罪事實。又按，判決應宣示之，但不經言詞辯論之判決
    ，不在此限，刑事訴訟法第二百二十四條第一項定有明文，又裁判製作裁判書者
    ，除有特別規定外，應以正本送達於當事人、代理人、辯護人及其他受裁判之人
    ，同法第二百二十七條第一項亦有明定。是裁判如經宣示者，於宣示時對外發生
    效力；如未經宣示、公告時，則於該裁判送達於當事人、代理人、辯護人或其他
    受裁判之人時，始對外發生裁判之效力。而經宣示之判決，於最後審理事實法院
    宣示判決後始行發生之事實，既非該法院所得審判，即為該案判決之既判力所不
    及，其既判力對於時間效力之範圍，固應以最後審理事實法院之宣示判決日為判
    斷之標準，因而經宣示得上訴於高等法院之第一審刑事判決，如未據上訴，其既
    判力之時點，固應至宣判之日。惟若第一審之判決，因未經言詞辯論，而未宣示
    及對外公告，嗣該判決送達後，因未上訴而確定，該判決因未經宣示及公告，應
    以其正本最先送達於當事人之時，對外發生效力，而以之為該判決確定既判力範
    圍之時點。再按，連續犯之構成以行為人基於概括之犯意，反覆連續為數行為而
    觸犯同一之罪名為要件，是二個以上之多數行為，如係出於概括之犯意反覆為之
    ，而觸犯同一之罪名，即為連續犯，至各次犯行間隔時間之久暫，雖有時或可供
    判斷各行為是否基於概括犯意之參考，但非絕對唯一之標準，且非連續犯之要件
    ，苟行為者多次犯行確係出於概括之犯意，而反覆為之，觸犯同一罪名，即可成
    立連續犯，至各次犯行之間隔時間如何，並非所問，最高法院九十年度台非字第
    二四三號判決要旨可供參照。
三、經查：
  (一)本件被告前於九十二年六月間，未依規定辦理營利事業登記，竟基於經營電子遊
    戲場之犯意，自九十二年六月一日起至同年七月三日十四時三十分許為警查獲時
    止，在臺中市北屯區○○○路「透天萬歲」建築工地貨櫃屋之檳榔攤內，擺設電
    子遊戲機小瑪莉一台及滿貫大亨麻將一台，並僱用有犯意聯絡之陳麗芳在現場管
    理幫忙換錢，而共同違法經營電子遊戲場業之犯行，經檢察官聲請簡易判決處刑
    後，嗣經本院豐原簡易庭於九十三年三月二日以九十三年度豐簡字第一二五號刑
    事簡易判決論以：被告甲○○共同違反未依電子遊戲場業管理條例規定辦理營利
    事業登記者，不得經營電子遊戲場業之規定，處有期徒刑肆月，如易科罰金，以
    佰元折算壹日。該簡易判決因未經言詞辯論，而未對外宣示或公告，而該判決
    係於九十三年三月十二日送達被告甲○○，於同年三月十日送達簡易判決處刑聲
    請人即臺灣臺中地方法院檢察署檢察官，當事人均未上訴而告確定，此業經本院
    調取本院豐原簡易庭九十三年度豐簡字第一二五號全卷核閱無訛，並有該案卷宗
    影本內所附該判決之送達證書存卷可憑（見該卷第一五及一九頁）。是依首揭關
    於判決確定既判力時點之說明，自應以該判決正本送達被告之九十三年三月十二
    日為其判決確定之時點。
  (二)次查，本件公訴意旨所指被告自九十二年九月間，未依電子遊戲場業管理條例規
    定向主管機關辦理營利事業登記，自九十二年九月間某日起至同年九月二十四日
    十三時許為警查獲時止，在臺中市北屯區○○○路「透天萬歲」工地旁其所經營
    之檳榔攤，擺設小瑪莉機檯一台、麻將機檯二台及單機機檯一台等電子遊戲機，
    並僱用不知情之吳佩砡負責兌換代幣給客人，供不特定人把玩，而違法經營電子
    遊戲場業之犯行，業據證人即受雇於被告之吳佩砡於偵查中供述綦詳，復據證人
    即為警查獲時在場把玩上開電玩之客人周漢修於警詢時供陳明確，且有員警職務
    報告書、搜索扣押筆錄、扣押物品清冊、查扣賭博性電動玩具暫存保管條等各一
    份、現場照片五幀等存卷可憑，並有小瑪莉機檯一台、麻將機檯二台及單機機檯
    一台等電子遊戲機扣案可佐，故本件被告甲○○違反電子遊戲場業管理條例第十
    五條規定之犯行，應堪認定。然查，被告本件之犯行，與前述本院豐原簡易庭九
    十三年度豐簡字第一二五號刑事簡易確定判決之犯行，先後犯罪時間相近（分別
    為九十二年六月一日至七月三日、同年九月間某日至同年九月二十四日），且其
    犯罪地點同一，又觸犯構成要件相同之罪名，顯係基於概括犯意反覆為之，要屬
    連續犯之裁判上一罪法律關係，且本件之犯行在前案簡易確定判決正本送達當事
    人之前所為，應為前案確定判決既判力之所及自明，是依上開說明，爰不經言詞
    辯論，諭知免訴之判決。
四、據上論斷，應依刑事訴訟法第四百五十二條、第三百零二條第一款、第三百零七
    條，判決如主文。
中    華      民      國      九十三      年      五    月    二十六    日
                                臺灣臺中地方法院刑事第一庭
                                    審判長法  官  王  國  棟
                                          法  官  李  添  興
                                          法  官  廖  慧  如
右正本證明與原本無異。
如不服本判決，應於送達後十日內向本院提出上訴狀（須附繕本），上訴於台灣高等
法院台中分院。
                                          書記官
中    華      民      國      九十三      年      五    月    二十八    日
